臺灣高雄地方法院刑事判決
111年度審易字第342號
公  訴  人  臺灣高雄地方檢察署檢察官
被      告  施國揚


上列被告因恐嚇案件，經檢察官提起公訴（111年度偵字第4132
號），本院判決如下：
    主  文
施國揚犯恐嚇危害安全罪，處拘役參拾伍日，如易科罰金，以新
臺幣壹仟元折算壹日。
    事  實
一、施國揚於民國111年1月21日15時42分許（起訴書誤載為110
    年1月21日15時45分許，應予更正），在址設高雄市○○區○○
    路000號大東藝術圖書館視聽室內，因發出較大音量遭管理
    員伍健誠勸導驅離，詎施國揚竟基於恐嚇危害安全之犯意，
    自口袋取出美工刀1把，並將刀片推出，以此加害伍健誠生
    命、身體之舉動恫嚇伍健誠，使伍健誠心生畏懼，致生危害
    於安全。
二、案經伍健誠訴由高雄市政府警察局鳳山分局報告臺灣高雄地
    方檢察署檢察官偵查起訴。
    理  由
壹、程序部分：
一、法院認為應科拘役、罰金或應諭知免刑或無罪之案件，被告
    經合法傳喚無正當理由不到庭者，得不待其陳述逕行判決，
    刑事訴訟法第306條定有明文。查被告施國揚於本院111年7
    月18日之審判期日，經合法傳喚無正當理由未到庭，有本院
    訊問筆錄及刑事報到單附卷可按（見本院卷第105、117頁）
    ，本院認其所為犯行應處拘役刑（理由詳後述），爰依上開
    規定不待被告陳述，逕由檢察官一造陳述而為一造缺席判決
    ，合先敘明。
二、按被告以外之人於審判外之陳述，雖不符刑事訴訟法第159
    條之1至第159條之4等規定，而經當事人於審判程序同意作
    為證據，法院審酌該言詞陳述或書面陳述作成時之情況，認
    為適當者，亦得為證據；當事人、代理人或辯護人於法院調
    查證據時，知有第159條第1項不得為證據之情形，而未於言
    詞辯論終結前聲明異議者，視為有前項之同意，刑事訴訟法
    第159條之5定有明文。查被告就本判決所引用具傳聞性質之
    證據資料，並未曾敘明其對證據能力是否有所爭執，且在本
    院進行審判程序期日，被告經合法通知亦未到庭就證據能力
    部分陳述意見，業如前述，堪認被告知有刑事訴訟法第159
    條第1項不得為證據之情形而未於本案言詞辯論終結前就傳
    聞證據之證據能力聲明異議。又本院於審判期日依法踐行調
    查證據程序，檢察官就上開證據之證據能力亦未爭執，於言
    詞辯論終結前亦未聲明異議，復查無依法應排除證據能力之
    情形，本院審酌上開傳聞證據製作時之情況，並無違法不當
    及證明力明顯過低之瑕疵，以之作為證據，應屬適當，故依
    同法第159條之5規定，認上開傳聞證據有證據能力。
貳、實體部分：
一、認定犯罪事實之證據及理由：
　　訊據被告固不否認有於上揭時地拿出美工刀之事實，惟辯稱
    ：我是拿美工刀要割腳皮，是伍健誠自己走過來的，我沒有
    要恐嚇任何人云云。然查：
  ㈠上開犯罪事實，業經證人即告訴人伍健誠於警詢及偵訊時證
    述明確（見警卷第9至11頁，偵卷第43至44頁），並有高雄
    市政府警察局扣押筆錄及扣押物品目錄表1份、監視器影像
    翻拍照片3張、本院勘驗筆錄及影像截圖1份附卷可參（見警
    卷第17至21、25至27頁，本院卷第121至123、127至135頁）
    ，且有美工刀1把扣案為證，被告亦坦認其有於上揭時地拿
    出美工刀1把並將刀片推出之行為（見警卷第5頁），是此部
    分事實堪以認定。
  ㈡被告雖以前詞置辯，惟按刑法第305條之恐嚇罪，所稱以加害
    生命、身體、自由、名譽、財產之事恐嚇他人者，係指以使
    人生畏怖心為目的，而通知將加惡害之旨於被害人而言。恐
    嚇罪之成立僅以受惡害之通知者心生畏懼而有不安全之感覺
    為已足，不以發生客觀上之實害為要件，亦不以行為人真有
    加害之意為必要，且受惡害通知者是否心生畏懼，應本於社
    會一般通念及客觀經驗法則加以判斷。又危害通知之方法，
    亦無限制，無論明示之言語、文字、動作或暗示之危害行為
    ，苟已足使對方理解其意義之所在，並足以影響其意思之決
    定與行動自由者均屬之。經查：
  ⒈被告於上址圖書館視聽室，因觀賞影片時發出較大音量，經
    證人伍健誠上前勸導應保持安靜2次後仍未改善，證人伍健
    誠遂請被告離開圖書館，被告知悉證人伍健誠請其離開現場
    ，乃向證人伍健誠表示欲拿回身分證，嗣於111年1月21日15
    時42分許時證人伍健誠再次請被告離開現場時，被告即將美
    工刀拿出，於證人伍健誠所提出檔案名稱「第三次勸導」之
    影片尚可聽到疑似美工刀推出的聲音，斯時證人伍健誠旋即
    往後退以拉開其與被告間之距離，證人伍健誠並轉身走向圖
    書館櫃台打電話報警，告知員警被告持有美工刀；而被告拿
    出美工刀後，不久即將美工刀收進外套右邊口袋內，未將美
    工刀拿來割腳皮等情，有本院勘驗筆錄及影像截圖1份附卷
    可參（見本院卷第121至123、127至135頁），足見被告係在
    證人伍健誠多次勸導其保持安靜未果而勸導其離開現場之際
    ，始拿出美工刀並將刀片推出，被告復未使用該美工刀割腳
    皮即將該刀收進口袋內，是被告辯稱其拿美工刀是要割腳皮
    云云，實與本院勘驗相關錄影畫面之勘驗結果所顯示客觀情
    狀不符，不足採信。
　⒉再者，被告於證人伍健誠勸導其離開現場後，不但未自行離
    去，反於證人伍健誠再次上前要求其離去之際拿出美工刀並
    推出刀片，致證人伍健誠見狀後立即退開並轉身報警處理，
    且被告辯稱其拿出美工刀是要割腳皮之詞不足採信等節，已
    如前述，堪認被告於上揭時地拿出美工刀並推出刀片，目的
    確係在恫嚇要求其離開現場之證人伍健誠，且依社會一般通
    念及客觀經驗法則判斷，被告前開行為已足令一般人感覺被
    告將持刀對其不利而生命、身體安全受威脅；揆諸前開說明
    ，被告前開行為於客觀上已可認屬惡害之通知，並達足使人
    心生畏怖之程度，且被告為本案行為縱使無使證人伍健誠生
    命、身體受有實害之意思，亦無礙於其恐嚇行為之成立。又
    被告為智識健全之成年人，理應知悉其所為上開舉動，足使
    證人伍健誠因此心生畏懼，猶執意為之，主觀上當有恐嚇故
    意。從而，被告上開辯詞乃事後卸責之詞，核無足採。
二、論罪科刑：
  ㈠核被告所為，係犯刑法第305條之恐嚇危害安全罪。　　　
  ㈡爰以行為人之責任為基礎，審酌被告僅因證人伍健誠勸導其
    離開圖書館視聽室，即率以前述方式恫嚇證人伍健誠，使證
    人伍健誠感到畏懼，顯見被告欠缺尊重他人之觀念，所為實
    有不該；兼衡被告於警詢自陳之教育程度與家庭經濟狀況（
    詳見本院卷第81頁）、否認犯行之犯後態度、本案犯罪動機
    、手段、素行（詳見卷附臺灣高等法院被告前案紀錄表）等
    一切情狀，量處如主文所示之刑，並諭知易科罰金之折算標
    準。 
三、扣案之美工刀1把，雖係被告為本案犯行所用之物，惟業據
    被告於偵訊時拋棄所有權（見偵卷第28頁），且美工刀一般
    人均能輕易取得、替代性極高、價值亦非鉅，縱令諭知沒收
    仍無助達成預防再犯之目的，欠缺刑法上之重要性，爰不予
    宣告沒收，附此敘明。
據上論斷，應依刑事訴訟法第299條第1項前段、第306條，判決
如主文。　　
本案經檢察官鄧友婷提起公訴，檢察官范文欽到庭執行職務。 
中　　華　　民　　國　　111 　年　　8 　　月　　10　　日
                  刑事第五庭    法　官  林明慧
以上正本證明與原本無異。
如不服本判決應於收受送達後20日內向本院提出上訴書狀，並應
敘述具體理由；如未敘述上訴理由者，應於上訴期間屆滿後20日
內向本院補提理由書（均須按他造當事人之人數附繕本）「切勿
逕送上級法院」。
中　　華　　民　　國　　111 　年　　8 　　月　　10　　日
　　　　　　　　　　　　　　　　書記官  鄭永媚
附錄本案論罪科刑法條：
中華民國刑法第305條
以加害生命、身體、自由、名譽、財產之事恐嚇他人，致生危害於安全者，處二年以下有期徒刑、拘役或九千元以下罰金。